最高法院刑事判決　　　　　　　　　 111年度台上字第4218號
上　訴　人　黃予希（原名黃韻棊）





上列上訴人因違反洗錢防制法案件，不服臺灣高等法院高雄分院
中華民國111 年5月24日第二審判決（111年度金上訴字第76號，
起訴案號：臺灣高雄地方檢察署110年度偵緝字第564號），提起
上訴，本院判決如下：
    主  文
上訴駁回。
    理  由
一、按刑事訴訟法第377 條規定，上訴於第三審法院，非以判決
    違背法令為理由，不得為之。是提起第三審上訴，應以原判
    決違背法令為理由，係屬法定要件。如果上訴理由書狀並未
    依據卷內訴訟資料，具體指摘原判決不適用何種法則或如何
    適用不當，或所指摘原判決違法情事，顯與法律規定得為第
    三審上訴理由之違法情形，不相適合時，均應認其上訴為違
    背法律上之程式，予以駁回。
二、本件原判決維持第一審依想像競合犯規定，從一重論處上訴
    人黃予希幫助犯洗錢防制法第14條第1 項之洗錢罪刑（尚犯
    幫助詐欺取財罪）之判決，駁回其在第二審之上訴。就幫助
    洗錢罪部分，已詳敘認定犯罪事實所憑證據及理由。
三、證據之取捨及事實之認定，為事實審法院之職權，如其判斷
    無違經驗法則或論理法則，即不能任意指為違法。又同一被
    告先後所為不同之供述，說明採納其中一部分時，原即含有
    摒棄與其相異部分之意，此乃證據取捨之當然結果。原判決
    綜合上訴人之部分供述、證人即告訴人朱春霖之證詞、告訴
    人之國泰世華銀行存摺及交易明細、上訴人之台新國際商業
    銀行帳戶交易明細表、LINE對話紀錄及卷內相關證據資料而
    為論斷。並說明上訴人主觀上已認識提供予真實姓名年籍不
    詳、暱稱「蔡凱麗」之成年人金融機構帳戶，可能作為他人
    收受、提領特定犯罪所得使用，仍依照「蔡凱麗」指示寄出
    存摺、提款卡並告以密碼，使「蔡凱麗」所屬詐欺集團成員
    利用上開帳戶作為詐欺告訴人後之匯款使用，並藉此提領前
    揭帳戶內之款項，使該等詐欺所得款項之去向、所在不明，
    形成金流斷點，惟上訴人並非從事該犯罪之構成要件行為，
    且並無證據證明其以自己犯罪之意思，加入該犯罪人士之犯
    罪計畫，依罪疑唯輕之原則，應認上訴人乃基於幫助之犯意
    ，而提供帳戶之存摺、提款卡及密碼，以利洗錢犯行之實行
    等旨，而為上訴人確有本件犯行之認定。另就上訴人否認犯
    行及辯稱「蔡凱麗」藉由LINE通訊之對話，以各種話術及理
    由，騙使其相信提供之金融帳戶係供做正當用途，其交付金
    融帳戶前，已積極為相當之查證，該帳戶內尚有新臺幣1,00
    0 元，對於其提供之金融帳戶將來可能幫助他人用以詐騙，
    並掩飾、隱匿詐欺所得等節，實無預見，其亦係遭受詐欺集
    團詐騙之被害者等語，認不足採，亦依調查所得，予以指駁
    。所為論列說明，與卷證資料悉相符合，並不違背經驗法則
    、論理法則，亦無判決不適用法則或適用不當之情形。上訴
    意旨猶以上訴人並無較高學歷，僅從事手機維修工作，其雖
    提供金融帳戶予「蔡凱麗」，但對於「蔡凱麗」或其所屬詐
    欺集團使用時，可供遮斷金流效果之幫助洗錢行為，並無認
    識，且洗錢罪之刑度不輕，其不可能因極小獲利，率而引禍
    上身，本件並無證據證明其提供金融帳戶時主觀上有幫助洗
    錢之故意，而應為無罪為由，指摘原判決違背法令。係就原
    審採證、認事職權之行使及原判決已說明論斷之事項，以自
    己之說詞任為爭執，且重為事實之爭辯，難認屬上訴第三審
    之適法理由。又原判決綜合卷內證據資料，已載敘上訴人提
    供其金融帳戶之存摺、提款卡及密碼予「蔡凱麗」，主觀上
    如何具有幫助洗錢之不確定故意之論證，核屬其審酌全盤證
    據資料，本於確信而為獨立之判斷，與卷內資料委無不合，
    縱未就上訴人於原審所辯其聽信「蔡凱麗」所言，認為其提
    供之金融帳戶係供博弈事業之公司作為投注會員結清匯兌之
    用，有確認該公司地址、網址、公司網頁，且未將金融帳戶
    內存款提領完畢後即寄予「蔡凱麗」等有利於上訴人之事證
    詳加調查，亦未說明所辯不予採納之理由，乃原審證據取捨
    之結果，既於判決結果不生影響，自無判決理由不備之違法
    。上訴意旨執此指摘，同非適法。
四、刑之量定，屬為裁判之法院得依職權裁量之事項，如其量刑
    已以行為人之責任為基礎，並斟酌刑法第57條各款所列情狀
    ，在法定刑度內，酌量科刑，無顯然失當或違反公平、比例
    及罪刑相當原則，亦無偏執一端，致明顯失出失入情形，自
    不得指為違法。原判決關於量刑，認第一審判決就上訴人所
    犯之罪，以其責任為基礎，審酌其犯罪所生危害及對於社會
    治安、金融秩序之影響，參酌其犯罪後態度、迄未與告訴人
    達成和解，暨其犯罪動機、手段、智識程度、生活及經濟狀
    況等刑法第57條所定之一切情狀，為刑之量定，核屬妥適，
    而予維持。所處之刑，已屬低度刑，既未逾越法定刑度，又
    無濫用刑罰裁量權、違反比例原則之情形，於法並無違誤。
    上訴意旨猶以本件量刑未就刑法第57條所列之具體情狀逐一
    說明，有理由不備之違法，又上訴人有賠償告訴人全部損害
    之意願，且已提出和解方案，雖多次與告訴人溝通、協調，
    仍因告訴人不同意和解條件而破局，上訴人於原審曾就此加
    以說明，然原審未加查證，復未加以審酌，違背平等原則、
    罪刑相當原則等語。係就原審裁量職權之合法行使或原判決
    已說明之事項，依憑己意而為指摘，尚非上訴第三審之適法
    理由。
五、依上所述，本件關於幫助洗錢罪部分之上訴違背法律上之程
    式，應予駁回。至上訴人想像競合所犯幫助詐欺取財罪部分
    ，既經第一審及原審判決，均為有罪之認定，核屬刑事訴訟
    法第376 條第1項第4款所定不得上訴第三審法院之案件。上
    開得上訴第三審部分之上訴已從程序上駁回，關於幫助詐欺
    取財部分，自無從為實體上之審判，應一併駁回。
據上論結，應依刑事訴訟法第395條前段，判決如主文。
中    華    民    國   111    年    9     月    28    日
                  刑事第六庭審判長法  官  李  英  勇  
                                  法  官  洪  兆  隆  
                                  法  官  楊  智  勝  
                                  法  官  邱  忠  義  
                                  法  官  鄧  振  球  
本件正本證明與原本無異
                                  書記官
中    華    民    國   111    年    10    月    3     日